【裁判字號】    98,訴,693
【裁判日期】    980918
【裁判案由】    違反槍砲彈藥刀械管制條例
【裁判全文】
臺灣臺北地方法院刑事判決               98年度訴字第693號
公  訴  人  臺灣臺北地方法院檢察署檢察官
被      告  甲○○
選任辯護人  陳德峰律師
            周建才律師
上列被告因違反槍砲彈藥刀械管制條例案件，經檢察官提起公訴
（98年度偵字第4308號），本院判決如下：
    主  文
甲○○未經許可，持有可發射子彈具有殺傷力之改造手槍，累犯
，處有期徒刑年陸月，併科罰金新臺幣陸萬元，罰金如易服勞
役，以新臺幣壹仟元折算壹日。扣案之由仿ＧＬＯＣＫ廠二三型
半自動手槍製造換裝土造金屬槍管而成具有殺傷力之改造手槍壹
支（含彈匣壹個，槍枝管制編號：0000000000號）、
具有殺傷力之子彈顆均沒收。
    事  實
一、甲○○前於民國97年間，因竊盜及侵占遺失物案件，經法院
    分別判處有期徒刑3月及罰金新臺幣（下同）3,000元確定，
    甫於97年2 月29日縮刑期滿執行完畢，猶不知悛悔，明知未
    經許可，不得持有可發射子彈具有殺傷力之槍枝及具有殺傷
    力之子彈，竟仍於96年間某日，在臺北市○○區○○街某電
    子遊樂場內，向真實姓名年籍不詳綽號「阿狗」之成年男子
    ，以15,000元之代價購得可發射子彈具殺傷力之仿GLOCK 廠
    23型半自動手槍製造之槍枝換裝土造金屬槍管而成之改造手
    槍1支（含彈匣1個，槍枝管制編號：0000000000號）及口徑
    9mm制式子彈6顆（於鑑定時已試射3 顆），並藏放在臺北市
    萬華區○○路○段372巷101弄12號3樓住處內而持有之；嗣於
    98年2月2日下午4 時40分許，為警持搜索票在前開住處床鋪
    下查獲，並扣得上開槍、彈，始悉上情。
二、案經臺北市政府警察局刑事警察大隊報請臺灣臺北地方法院
    檢察署檢察官偵查後起訴。
    理  由
壹、程序部分：
一、按刑事訴訟之鑑定，為證據調查方法之一種，係指由具有特
    別知識經驗之人或機關，就特別需要特殊知識經驗之事項，
    予以鑑識、測驗、研判及斷定，供為法院或檢察官認定事實
    之參考。刑事訴訟法第198條 規定：「鑑定人由審判長、受
    命法官或檢察官就下列之人選任一人或數人充之：一、就鑑
    定事項有特別知識經驗者。二、經政府機關委任有鑑定職務
    者。」，第208條第1項前段規定：「法院或檢察官得囑託醫
    院、學校或其他相當之機關、團體為鑑定。」即本此旨。是
    上級檢察機關首長基於辦案實務需要，函示指定某類特殊案
    件之待鑑事項，囑託某一或某些特別具有該項專門知識經驗
    之機關，予以鑑定，並非法所不許。從而，警察機關逕依該
    函示辦理，按諸檢察一體及檢察官指揮調、偵查之原則，難
    認於法不合（最高法院96年度臺上字第4177號判決要旨參照
    ）。矧內政部警政署刑事警察局經臺灣高等法院檢察署檢察
    長概括囑託為槍砲彈藥有無殺傷力之鑑定機關，此經臺灣高
    等法院檢察署於92年9月9日以檢文允字第0921001203號函示
    明確，並已行之多年，本案之偵查輔助人員即臺北市政府警
    察局刑事警察大隊依該函文所示，將扣案之槍枝等物送請內
    政部警政署刑事警察局進行鑑定，基於檢察一體原則，既視
    同檢察官囑託鑑定，是卷內之內政部警政署刑事警察局98年
    3月9日刑鑑字第0980014879號槍彈鑑定書，揆諸上開規定，
    自有證據能力。
二、本件其餘認定事實所引用之卷內所附文書、照片暨扣案物證
    ，並無證據證明係公務員違背法定程序所取得，且於本院審
    理時迄至言詞辯論終結時止，被告及辯護人亦均未提出異議
    ，故均得引為本案證據。
貳、實體部分：
一、訊據被告甲○○矢口否認扣案之改造手槍具有殺傷力，辯稱
    ：該改造手槍撞針座組已受損嚴重，無法擊發一併扣案之制
    式子彈云云。然查：
    (一)被告就未經許可而持有改造手槍1支、子彈6顆之事實，迭
      於警詢及偵、審中坦承不諱，而本件是經警持搜索票在其
      住處床鋪下查獲，並扣得上開槍、彈等情，則有本院核發
      之搜索票及警製搜索扣押筆錄、扣押物品目錄表、現場扣
      得槍彈之照片等件（見偵查卷第44至50頁）附卷可稽，是
      此部分事實，可堪認定。而被告就持有具殺傷力子彈之犯
      行，業已坦承不諱，又扣案之子彈6顆（於鑑定時已試射3
      顆）經送鑑定結果，確具有殺傷力，此有內政部警政署刑
      事警察局98年3月9日刑鑑字第0980014879號鑑驗書（見偵
      卷第65至第66頁）、法務部調查局98年7 月15日調科參字
      第09800383250 號鑑定通知書（見本院卷第34至37頁）在
      卷足憑，足證被告此部分之任意性自白確與事實相符。
    (二)被告雖以前詞否認扣案改造手槍具有殺傷力，惟按槍砲彈
      藥刀械管制條列所稱之「槍砲」，係指可發射金屬或子彈
      具有殺傷力之各式槍砲，該條例第4條第1項第1 款定有明
      文。故槍枝是否可發射金屬或子彈具有殺傷力，自須獨立
      從槍枝本身認定，至於槍枝查獲之時是否已裝填子彈或裝
      填之子彈是否適合擊發，則與槍枝本身是否具有殺傷力無
      關。扣案之改造手槍經內政部警政署刑事警察局以檢視法
      、性能檢驗法鑑定結果，認係改造手槍，由仿GLOCK廠23
      型半自動手槍製造之槍枝，換裝土造金屬槍管而成，擊發
      功能正常，可供擊發適用子彈使用，認具殺傷力，此有前
      揭鑑驗書可按。而就被告前揭抗辯之處，本院復將扣案改
      造手槍送法務部調查局以槍彈鑑識法鑑定，鑑定結果：「
      三、...... 然其（指扣案槍枝）整體結構強度不適合擊
      發制式子彈，依槍枝受損現狀認係過度使用所致。四、前
      述送鑑槍枝經機械操作其扳機與撞針擊發機構連動功能尚
      可，撞針力道足，認其仍能擊發適合其使用於近距離具殺
      傷力之土造子彈，惟由於槍枝已呈前述受損瑕疵狀態，於
      持續使用過程該撞針座組有持續惡化隨時崩裂潰損完全故
      障之虞。」，此有前揭鑑定通知書可憑。綜此，扣案之改
      造手槍本身既然擊發功能正常而可擊發適用的子彈，即令
      未扣得相關適合擊發的子彈，按前所述，該扣案改造手槍
      仍屬槍砲彈藥刀械管制條例第4條第1項第1 款所規範的槍
      枝，至為明確。雖被告之辯護人以前揭鑑定方法未採用實
      射為由，而否認前揭鑑定結果之正確性。然槍枝是否可發
      射金屬或子彈具有殺傷力，須獨立從槍枝本身認定，至於
      槍枝查獲之時是否已裝填子彈或裝填之子彈是否適合擊發
      ，則與槍枝本身是否具有殺傷力無關，已如前述，況且，
      本件並未扣得可供該改造手槍擊發的子彈，若強要鑑定機
      關自行訂製適用子彈進行實射，則據此而為的實射鑑定，
      其正確性反而更令人質疑。而本件送驗之鑑定機關，均具
      備鑑定槍、彈之專業人員、設備及技能，其鑑驗方法、過
      程及結論，被告及辯護人又未能指出有何無顯然不當之情
      形，自足採為本件認定該改造手槍具有殺傷力之依據，故
      被告之辯護人徒以未經實際試射為由，質疑鑑定之正確性
      ，尚非有據。又本件扣案改造手槍的鑑定結果，既有如前
      述的憑信性，則被告之辯護人聲請傳喚各該鑑定人員，即
      無必要，附此敘明。
    (三)至於被告取得前揭槍、彈之緣由，其於警詢及偵查中即供
      稱：於96年間在臺北市○○區○○街某電子遊樂場內以15
      ,000元之代價向真實姓名年籍不詳綽號「阿狗」之成年男
      子購買等語。雖其後於本院審理時改稱：係「阿狗」質押
      在伊處，為抵欠伊的15,000元債務，日後還錢時再贖回云
      云。然被告就「阿狗」之人的真實姓名、如何聯絡等情，
      於本院審理時均無法清楚交代，則「阿狗」之人要如何向
      其回贖質押的槍彈？再者，一般人皆知持有或寄藏改造手
      槍與子彈係犯重罪，若出質或寄託槍、彈之人行蹤不定、
      無法連絡、姓名年籍皆不詳，一般人又豈敢輕易為區區15
      ,000元之債務，接受以非法槍、彈作為不定期之質押，而
      甘冒受重罪處罰之風險。綜此，是被告其後改稱：扣案槍
      、彈係「阿狗」用來質押云云，有悖常理，自難採信。參
      酌被告將前揭槍、彈藏匿在自己床鋪底下等情觀之，可認
      被告係為自己持有而購入，自以其於警詢及偵查中所述較
      為真實可採。從而被告既然是以15,000元價購扣案的槍、
      彈，且購入後又小心藏放在住處床下，顯見其明知該槍彈
      具有殺傷力而屬管制物品，是被告明知該槍枝有殺傷力而
      有持有之故意，至為明確。
綜上所述，被告前揭否認犯罪之辯解，核屬卸責之詞，無可採信
，其上開未經許可而持有改造手槍、子彈之犯罪行為已經證明，
應依法論科。
二、核被告上開所為，係犯槍砲彈藥刀械管制條例第8條第4項之
    未經許可持有改造手槍罪及第12條第4項之未經許可持有子
    彈罪。被告以一持有行為，同時持有具有殺傷力之改造手槍
    及子彈，係屬一行為而同時觸犯槍砲彈藥刀械管制條例第8
    條第4項及第12條第4項之2罪，為想像競合犯，依刑法第55
    條之規定，從一重論以槍砲彈藥刀械管制條例第8條第4項之
    持有改造手槍罪。按槍砲彈藥刀械管制條例第9條第3項之未
    經許可無故持有魚槍罪，其持有之繼續，為行為之繼續，而
    非狀態之繼續，亦即一經非法持有魚槍，該罪雖告成立，但
    其完結，須繼續至持有行為終了時為止。而犯該條項之罪，
    有無累犯之適用，自亦應以其持有行為終了時，是否在前案
    受有期徒刑執行完畢後5 年以內以決之（最高法院81年度臺
    非字第181 號判決要旨參照）。查，被告有如事實欄所載前
    案經論罪科刑執行完畢之紀錄，有臺灣高等法院被告前案紀
    錄表可按，而本件被告持有改造手槍之行為是繼續至98年2
    月2日下午4時40分許為警方查獲時始終了，是其持有行為終
    了時既在前案執行完畢後，按前所述，自屬累犯，應依刑法
    第47條第1 項之規定，加重其刑，故被告之選任辯護人辯稱
    ：本件持有之初的時間是在前案執行完畢之前，故不構成累
    犯云云，揆諸前揭判決要旨，自非可採。爰審酌被告無故持
    有具有殺傷力之扣案改造手槍1支、子彈6顆，且持有時間甚
    長，對於社會秩序所生危害不小，而犯後對於扣案槍、彈來
    源翻異其詞，飾詞狡辯，難認有悔意等一切情狀，量處如主
    文所示之刑，並就罰金刑部分諭知易服勞役之折算標準。扣
    案之由仿GLOCK廠23 型半自動手槍製造，換裝土造金屬槍管
    而成具有殺傷力之改造手槍1支（含彈匣1個，槍枝管制編號
    ：0000000000號）及具有殺傷力之子彈3 顆，均係違禁物，
    均依刑法第38條第1項第1款之規定併予宣告沒收。至於鑑定
    過程中取樣試射之制式子彈3 顆，均已因試射擊發而失其違
    禁物之性質，故不予宣告沒收，併此敘明。
據上論斷，應依刑事訴訟法第299條第1項前段，槍砲彈藥刀械管
制條例第8條第4項、第12條第4 項，刑法第11條前段、第55條、
第47條第1項、第42條第3項前段、第38條第1項第1款，判決如主
文。
本案經檢察官徐則賢到庭執行職務。
中    華    民    國    98    年    9     月    18    日
              刑事第十三庭審判長法  官  許泰誠
                                法  官  李貞瑩
                                法  官  陳君鳳
以上正本證明與原本無異。
如不服本判決應於收受送達後10日內向本院提出上訴書狀，並應
敘述具體理由；其未敘述上訴理由者，應於上訴期間屆滿後20日
內向本院補提理由書（均須按他造當事人之人數附繕）「切勿逕
送上級法院」。
                                書記官  楊湘雯
中    華    民    國    98    年    9     月    18    日


司法院資訊處製作；財團法人民間司法改革基金會備份。
